臺灣彰化地方法院民事裁定　　　　　　 100年度監宣字第98號
聲　請　人　賴建隆
相　對　人　賴黃秋蟾
關　係　人　賴靜文
上列聲請人聲請監護宣告事件，本院裁定如下：
    主    文
宣告賴黃秋蟾（女、民國○○年○○月○○日生、身分證統一編號：Ｚ0
00000000號）為受監護宣告之人。
指定賴建隆（男、民國○○年○月○○日生、身分證統一編號：Ｚ0000
00000號）為受監護宣告之人之監護人。
指定賴靜文（女、民國○○年○月○○日生、身分證統一編號：Ｚ0000
00000號）為會同開具財產清冊之人。
聲請費用新臺幣壹仟元由受監護宣告之人負擔。
    理    由
一、聲請意旨略以：
（一）按「對於因精神障礙或其他心智缺陷，致不能為意思表示
      或受意思表示，或不能辨識其意思表示之效果者，法院得
      因本人、配偶、四親等內之親屬、最近一年有同居事實之
      其他親屬、檢察官、主管機關或社會福利機構之聲請，為
      監護之宣告。」，民法第14條第1項定有明文。經查，相
      對人因車禍於民國（下同）100年9月25日至財團法人彰化
      基督教醫院急診，經該醫院醫師診治為創傷性腦傷併雙側
      偏癱，經氣切手術後肢體活動及表達能力均受損，迄今無
      法從事工作，生活無法自理，意識不清，難以主張應有權
      利，亟需為監護之宣告。
（二）次按「受監護宣告之人應置監護人。」、「法院為監護之
      宣告時，應依職權就配偶、四親等內之親屬、最近一年有
      同居事實之其他親屬、主管機關、社會福利機構或其他適
      當之人選定一人或數人為監護人，並同時指定會同開具財
      產清冊之人。」、「除另有規定外，監護人於保護、增進
      受監護人利益之範圍內，行使、負擔父母對於未成年子女
      之權利、義務。」、「成年人之監護，除本節有規定者外
      ，準用關於未成年人監護之規定。」民法第1110條、第11
      11條、第1097條第1項、第1113條分定明文。相對人意識
      不清，致有精神障礙致不能為意思表示或受意思表示，不
      能辨識其意思表示之效果，而聲請人為其長子，對其生活
      起居瞭解，並有穩定收入，為此爰依民事訴訟法第597條
      之規定，聲請對其為監護宣告，並請求指定賴靜文為會同
      開具財產清冊之人等語。
二、經查：聲請人主張之事實，業據其提出戶籍謄本數份及診斷
    證明書為據，本院依職權囑託臺灣臺中地方法院於鑑定人即
    黃介良醫師前審驗相對人之精神狀況，相對人插有鼻胃管照
    護，經點呼後相對人除能點頭、搖頭，對問題並無反應，並
    斟酌前開鑑定醫師現場所為之鑑定意見：認相對人因車禍受
    創顱內出血，急救後仍意識障礙；受鑑定人喪失言語溝通，
    其思考能力、記憶力、理解判斷力及認知能力均已喪失或嚴
    重障礙，日常生活全然無法自我照護，短期內無回復可能性
    ，已達完全不能為意思表示或受意思表示，或辨識其意思表
    示效果之能力，可為監護宣告等情，有該法院鑑定筆錄及中
    國醫藥大學附設醫院100年11月21日院精字第1000012908號
    函暨鑑定報告在卷可稽。故聲請人聲請對相對人為監護之宣
    告，為有理由，應予准許。
三、次查：聲請人賴建榮及關係人賴建志、賴靜文為受監護宣告
    人之子女，有戶籍謄本在卷可按；又關係人賴建志及關係人
    賴靜玉均於本院囑託臺灣台中地方法院鑑定時到場參與鑑定
    ，有本院囑託鑑定筆錄在卷可稽，聲請人並以書面表示聲請
    人賴建榮適宜擔任受監護宣告之人之監護人，而關係人賴靜
    玉適宜擔任會同開具財產清冊之人等語，關係人賴建志、賴
    靜文均表示無意見等語；是本院參酌前揭各節，認由聲請人
    賴建榮任監護人，最能符合受監護宣告之人之最佳利益，爰
    選定聲請人賴建榮為監護人；並指定關係人賴靜玉為會同開
    具財產清冊之人，爰裁定如主文。
四、爰裁定如主文。
中    華    民    國    100    年    12    月    5    日
                   家事法庭     法  官  王美惠
正本係照原本作成。
如不服本裁定關於選定監護人及指定會同開具財產清冊之人等部
分，應於送達後十日內向本院提出抗告狀，並繳納抗告費新臺幣
1千元；其餘關於宣告監護之部分，不得抗告。
中    華    民    國    100    年    12    月    5    日
                                書記官  林憲男